臺灣高等法院民事裁定　　　　　　　　 96年度再易字第190號
再審原告　　吳泰吉即輝鴻派報社
再審被告　　甲○○
　　　　　　　　　　　　樓
上列當事人間損害賠償事件，再審原告對於中華民國96年10月30
日本院96年度再易字第 111號確定判決提起再審之訴，本院裁定
如下：
    主  文
再審之訴駁回。
再審訴訟費用由再審原告負擔。
    事  實
一、程序部分：按再審之訴，應於30日之不變期間內提起。前項
    期間自判決確定時起算，判決於送達前確定者，自送達時起
    算，民事訴訟法第 500條第1、2項定有明文。經查，本院96
    年度再易字第 111號判決於民國（下同）96年10月30日宣判
    ，因兩造均不得上訴，該判決即歸於確定，是本件再審原告
    於96年11月20日對該判決提起再審之訴，顯未逾30日不變期
    間，此有前開判決、宣示判決筆錄及再審原告民事再審異議
    狀附卷可稽（見本院卷第1、5頁、第14頁反面），核先敘明
    。
二、再審原告主張略以：再審原告僱用之吳昆瀚於94年 4月13日
    駕駛機車肇事致再審被告之父楊守禮死亡，惟當日吳昆瀚已
    請事假，吳昆瀚亦到庭證稱有請假，是其顯非於執行職務時
    肇事，再審被告指稱吳昆瀚當時正在執行職務，顯與事發現
    場及卷內證據不符，自有證據與理由不備之矛盾。又楊守禮
    騎乘腳踏車違規行駛機車專用車道，其就前開車禍之發生亦
    有過失，且再審被告未舉證證明車禍之發生與再審原告有何
    直接因果關係，本院96年度上易字第 281號判決再審原告與
    吳昆瀚負連帶損害賠償責任，自有理由證據不備之矛盾。且
    再審被告主觀認定吳昆瀚肇事時正在執行職務，違反舉證責
    任分配原則，已危害再審原告財產。確定判決顯有證據不備
    、適用法規顯有錯誤、判決理由矛盾及當事人或其訴訟代理
    人關於該訴訟有刑事上應罰之行為，影響於判決之再審事由
    ，爰依民事訴訟法第 496條規定提起再審之訴，請求廢棄本
    院96年度上易字第281號判決命再審原告給付部分，並駁回
    再審被告此部分第一審之訴等語。
三、按提起再審之訴，應於訴狀表明再審理由，民事訴訟法第50
    1條第1項第 4款定有明文。此為必須具備之程式。所謂表明
    再審理由，係指須敘明確定判決有何法定再審原因及合於法
    定再審事由之具體情形而言，始為相當，倘僅泛言有何條款
    之再審事由，而無具體情事者，仍難謂已合法表明再審事由
    ，且毋庸命其補正，即得逕認其訴為不合法予以駁回，最高
    法院60年度台抗字第688號、61年度台再字第137號、64年台
    聲字第76號及70年度台再字第35號判例意旨可資參照。又當
    事人提起再審之訴或聲請再審，雖聲明係對某件再審判決或
    裁定為再審，但審查其再審訴狀理由，實為指摘原確定裁判
    或前次之再審裁判如何違法，而對該聲明不服之再審判決或
    裁定，則毫未指明有如何法定再審理由。此種情形，可認為
    未合法表明再審理由，逕以其再審（再審之訴或聲請再審）
    為不合法駁回之，最高法院69年度第3次民事庭會議決定(一)
    亦可資參照。
四、經查，兩造間損害賠償事件，前經本院96年度上易字第 281
    號判決確定在案，再審原告就前開判決提起再審之訴，並經
    本院96年度再易字第 111號分別以判決及裁定駁回其再審之
    訴，嗣再審原告就本院96年度再易字第 111號判決（下稱確
    定判決）提起本件再審之訴，並主張確定判決有理由證據不
    備、適用法規顯有錯誤、理由矛盾及當事人或其訴訟代理人
    關於該訴訟有刑事上應罰之行為，影響於判決之再審事由，
    茲就其各項主張分述如下：
  1.有關再審原告主張確定判決適用法規顯有錯誤之再審事由部
    分：查，再審原告並未具體指出確定判決有適用「何法規」
    顯有錯誤之情，亦未表明確定判決如何適用法規顯有錯誤，
    其本此提起再審之訴，自難謂已合法表明再審理由。
  2.有關再審原告主張確定判決顯有理由證據不備及理由矛盾之
    再審事由部分：按再審原告雖以理由證據不備及理由矛盾為
    由對確定判決提起本件再審之訴，惟其係以吳昆瀚已證稱其
    非於執行職務時肇事，再審被告仍指吳昆瀚當時正在執行職
    務，顯與卷內證據不符，且未舉證證明車禍之發生與再審原
    告有直接因果關係，自有證據與理由不備之矛盾云云，指稱
    「原審判決書」判決再審原告與吳昆瀚負連帶損害賠償責任
    有違誤。查其所稱「原審判決書」應係指本院96年度上易字
    第281號判決而言，再審原告僅就本院96年度上易字第281號
    判決為前開指摘，並未指出確定判決有何理由證據不備及理
    由矛盾之情，復未表明係基於民事訴訟法第496條第1項何款
    再審事由為主張，是此部分主張亦非已屬合法表明再審理由
    。
  3.有關再審原告主張確定判決有當事人或其訴訟代理人關於該
    訴訟有刑事上應罰之行為，影響於判決之再審事由部分：查
    ，再審原告僅泛稱再審被告主觀認定吳昆瀚肇事時正在執行
    職務，違反舉證責任分配原則，已危害再審原告財產云云，
    未具體指明再審被告關於確定判決有何刑事上應罰之行為，
    自非屬合法表明再審理由。
  4.從而再審原告本於前開理由提起本件再審之訴，均屬不合法
    ，應予駁回。
五、爰裁定如主文。
中　　華　　民　　國　　96　　年　　12　　月　　26　　日
                    民事第十三庭
                        審判長法　官　黃嘉烈
　　　　　　　　　  　　      法　官　吳燁山
　　　　　　　　　　  　      法　官  高鳳仙
正本係照原本作成。
不得抗告。
中　　華　　民　　國　　96　　年　　12　　月　　31　　日
　　　　　　　　　　　　　　　書記官　黃慶霽
